臺灣高等法院刑事裁定
109年度抗字第303號
抗 告 人即
再審聲請人  邱奕偉



上列抗告人因聲請再審案件，不服臺灣桃園地方法院中華民國10
8年11月11日裁定（108年度聲再字第27號），提起抗告，本院裁
定如下：
    主  文
抗告駁回。                                             
    理  由
一、原裁定意旨（略以）：本件再審聲請人即受判決之人邱奕偉
    雖具狀向原審法院聲請再審，惟聲請意旨就所指摘原審審理
    時有不正方法訊問之情事、未給予受刑人就科刑範圍表示意
    見之機會及應行證據未依法調查等情，惟未檢附足資於形式
    上審認本件已符合再審要件之證據，核與再審程序未合，其
    聲請再審之法定程式顯有違背，且無庸命其補正，應逕予駁
    回。
二、抗告意旨（略以）：原確定判決因違反程序正義及毒樹果實
    原則，以違法方式取得物證及證述內容，其證據自屬違法，
    不得採用。又抗告人因本件確定判決，經定應執行有期徒刑
    8年6月，並自民國102年11月20日入監服刑至今，因於108年
    發現新事證，因而提起再審，且上述理由均於聲請意旨中詳
    述在卷。是原審因而駁回聲請再審之理由，有難以切近實際
    ，有失公平合理。又原審法院審判長於審理時告知抗告人未
    查獲第三人，惟地檢署已查獲，原審法院未告知抗告人，明
    顯違反法定程序等語。
三、按聲請再審應以再審書狀敘述理由，附具原判決之繕本及證
    據，提出於管轄法院為之，刑事訴訟法第429條定有明文。
    所謂敘述理由，係指具體表明符合同法所規定之再審理由而
    言，倘僅泛言有何條款之再審理由，而無具體情事，或其所
    述事實，顯與各該條款規定之事由不相適合時，均應認為其
    聲請再審之程序違背規定（最高法院91年度台抗字第368號
    裁定意旨參見）。又再審及非常上訴制度，雖均為救濟已確
    定之刑事判決而設，惟再審係為原確定判決認定事實錯誤而
    設之救濟程序，與非常上訴程序係為糾正原確定判決法律上
    錯誤者有別，是倘所指摘者，係關於原確定判決適用法律不
    當之情形，核屬非常上訴之範疇，並非聲請再審所得救濟（
    最高法院105年度台抗字第863號判決意旨參照）
四、本院查：
（一）按「抗告」係指抗告權人，不服「原審法院」尚未確定之
      裁定，請求上級法院以裁定撤銷或變更原裁定之救濟方法
      ；「再抗告」則係不服「抗告法院」對於抗告所為未確定
      之裁定，再向其上級法院，請求撤銷或變更之救濟方法，
      是「再抗告」係不服「抗告法院」所為之裁定，倘對於「
      原審法院」之裁定，要不生「再抗告」之問題。又於司法
      實務運作上，就所受理當事人或其相關人員的請求、聲明
      或聲請案，概不受其所用詞文拘束，亦即仍應尋繹其意涵
      ，探求真意，而後依法律規定適切處理。如當事人雖然表
      示是「請求」或「聲明」，而實際上該當於「聲請」者，
      受理的司法機關仍應依「聲請」案件的相關規定，加以處
      理，並附具准駁的理由（最高法院105年度台抗字第408號
      裁定意旨參照）。本件原審法院並非抗告法院，所為裁定
      自與刑事訴訟法第415條規定無關，則本件抗告人即再審
      聲請人邱奕偉對之提出再抗告，自屬誤會。再以，抗告人
      所提出訴狀狀頭處記載「刑事得再抗告狀」，然其訴狀內
      容既係對於原審於108年11月11日所為108年度聲再字第27
      號裁定聲明不服，依據上述說明，自應依抗告程序救濟，
      合先敘明。
（二）次查抗告人對於原審法院103年度訴字第677號刑事確定判
      決聲請再審，惟未提出足以於形式上審認以符合再審聲請
      要件之證據，有其聲請再審狀在卷可證。原審因認其聲請
      程式違背規定，而予以裁定駁回，經核並無不合。又抗告
      人所執聲請再審之意旨，係就原審審理時有不正方法訊問
      、未給予其就科刑範圍表示意見之機會，及證據未依法調
      查等情事而為爭執，是聲請人並非提出卷內存在或判決確
      定後發見之新證據，而係就原審有無違法取供、認定證據
      能力，及量刑因子取捨論證等法律見解有所爭執，此非屬
      聲請再審所得救濟，乃為關於原確定判決是否適用法律不
      當之情形，核屬非常上訴之範疇，抗告人應另循非常上訴
      之途徑，以資救濟。
五、綜上所述，原裁定認抗告人聲請程序顯有違背而駁回其聲請
    ，經核尚無不合，聲請人猶執陳詞指摘原裁定不當而提起抗
    告，為無理由，應予駁回。
六、應依刑事訴訟法第412條，裁定如主文。
中　　華　　民　　國　 109　　年　　3 　　月　　27  　日
                  刑事第二庭    審判長法　官  周盈文
                                      法　官  郭豫珍
                                      法　官  錢建榮
以上正本證明與原本無異。
如不服本裁定，應於收受送達後五日內向本院提出抗告狀。
                                      書記官  許俊鴻
中　　華　　民　　國　　109 　年　　3 　　月　　30　　日